臺灣臺中地方法院民事裁定　　　　　　　94年度聲繼字第26號
聲　明　人
即　繼承人　乙○○
上列聲明人聲明繼承甲○○遺產事件，本院裁定如下：
    主  文
聲明駁回。
程序費用由聲明人負擔。
    理  由
一、本件聲明意旨略以：被繼承人甲○○係民國十一年六月一日
    出生，生前設籍居住臺中市北區忠貞一巷十五號，於九十一
    年四月二十五日死亡，在臺並無得為繼承之親屬。被繼承人
    死亡後在臺灣地區留有遺產，聲明人為被繼承人之胞弟，居
    住大陸地區，依法對於被繼承人甲○○在臺灣地區之遺產有
    繼承權。爰依臺灣地區與大陸地區人民關係條例第六十六條
    暨施行細則第四十三條規定，向鈞院聲明繼承之意思表示等
    情。
二、按民國九十四年二月五日修正公布（於同年八月五日施行）
    前之非訟事件法第一百零三條第一項（九十四年二月五日修
    正公布後為第十四條）規定之費用，關係人未預納者，法院
    得限期命其預納；逾期仍不遵行者，得以裁定駁回之。九十
    四年二月五日公布修正前之非訟事件法第一百十條第一項（
    九十四年二月五日修正公布後為第二十六條）定有明文。又
    按被繼承人為大陸地區人民者，關於繼承，依該地區之法律
    ，但在臺灣地區之遺產，適用臺灣地區之法律，臺灣地區與
    大陸地區人民關係條例第六十條定有明文。復按我國民法第
    一千一百四十八條前段規定，繼承人自繼承開始時，除本法
    另有規定外，承受被繼承人財產上之一切權利義務。同法第
    一千一百三十八條規定，遺產繼承人，除配偶外，依左列順
    序定之：（一）直系血親卑親屬。（二）父母。（三）兄弟
    姐妹。（四）祖父母。故子女為我國法所定之第一順序繼承
    人，合先敘明。
三、經查：本件聲明人主張其為被繼承人甲○○在大陸地區之胞
    弟，欲依法聲明繼承云云。惟未據聲明人繳納聲請費用，亦
    未見聲請人提出任何資料以資證明其與被繼承人間之繼承關
    係存在。經本院於九十四年五月二日裁定命聲明人應於收受
    裁定後二十日內補正：「一、聲請費用新臺幣（下同）一百
    三十五元。二、『經聲請人簽章』之聲明繼承聲請書。三、
    被繼承人與聲明人間『書信往來』及兩造『合照照片』資料
    。四、被繼承人『探親照片』、『探親時間』及『祖譜』資
    料。五、被繼承人『匯款』予大陸地區親友之單據或證明。
    六、家族系統表及親屬關係說明。七、聲明人來臺之資料、
    照片。八、陳明聲明人如何知悉被繼承人死亡，及提出相關
    證據。九、被繼承人死亡時之全戶戶籍謄本及繼承系統表。
    十、符合繼承人身分之證明文件（大陸地區戶籍資料）。前
    揭身分證明文件，應經行政院設立或指定之機構或委託之民
    間團體驗證（財團法人海峽交流基金會）」等事項，該裁定
    已於九十四年五月六日送達予聲明人，有送達證書乙紙附卷
    足按。然聲明人除僅於九十四年六月二日以書信敘明因補正
    上開事項須經大陸地區相關單位查證，期間耗費較長，請本
    院延長補正時間云云，此有聲明人之書信乙份在卷可憑。惟
    迄今已逾數月，聲明人仍未繳納聲請費用，故其所為本件聲
    明繼承之意思表示於程序上已於法未合；此外，亦未見聲請
    人補正任何資料證明其具有繼承被繼承人甲○○遺產之權利
    ，是以聲明人是否確為被繼承人甲○○之合法繼承人乙節已
    值存疑。再者，經本院依職權函請行政院國軍退除役官兵輔
    導委員會彰化榮民自費安養中心檢送被繼承人甲○○之人事
    資料過院，經依該安養中心於九十四年五月二十三日以彰安
    社字第號字第０九四０００一二三三號函檢附之被繼承人身
    分證、榮民證、親屬關係表、遺囑、大陸人士書信等資料觀
    之，雖被繼承人之身分證上配偶欄無配偶姓名之記載（經本
    院依職權利用法務部戶役政連結作業系統查詢亦同此結果）
    ，但依其親屬關係表中則記載配偶姓名為『沈素張』，且該
    安養中心亦提出自稱為被繼承人配偶之『沈素張』於九十一
    年七月八日書寫予該安養中心之信件，沈素張並於該信件中
    表明其為被繼承人甲○○之配偶，其與被繼承人膝下無子女
    ，但被繼承人胞弟乙○○（即本件聲明繼承人）之長子『許
    明川』自幼繼嗣等語，足認被繼承人生前與許明川間可能成
    立有收養關係，倘被繼承人生前確實收養許明川，且收養關
    係尚未終止，則被繼承人即尚有直系血親卑親屬許明川（因
    收養關係成立，許明川之權利義務同於婚生子女）得以繼承
    遺產，故依前開規定，縱聲明人確為被繼承人之胞弟，於許
    明川未拋棄繼承前，其依法即無繼承權存在。是揆諸本件前
    揭事證，縱聲明人確實為被繼承人之胞弟，然因本件被繼承
    人與許明川間之收養關係成立與否未明，已如上述，且聲明
    人亦遲遲未能提出其已為被繼承人合法繼承人之任何資料，
    供本院審酌，是依上開證據所示，尚不足以證明聲明人為被
    繼承人甲○○之合法繼承人。從而，聲明人本於臺灣地區與
    大陸地區人民關係條例第六十六條之規定，向本院為繼承之
    表示，不僅程序上有所違誤，且於實體上亦尚非有據，自應
    予以駁回。
四、依非訟事件法第二十一條第一項前段，裁定如主文
中　　華　　民　　國　　94　　年　　8 　　月　　31　　日
                  家事法庭           法　官　簡賢坤
以上為正本係照原本作成。
如對本裁定抗告須於裁定送達後十日內向本院提出抗告狀（須附
繕本）。
中　　華　　民　　國　　94　　年　　8 　　月　　31　　日
　　　　　　　　　　　　　　　　　　 書記官
